臺灣新北地方法院板橋簡易庭民事判決
110年度板小字第4426號
原      告  謝其磐  
被      告  香港商世界健身事業有限公司板橋中山分公司


法定代理人  柯約翰  
訴訟代理人  李子誼  
            陳昱澤律師    
上列當事人間請求返還價金事件，本院於中華民國111 年4 月11
日言詞辯論終結，判決如下：
    主      文
被告應給付原告新臺幣捌萬壹仟捌佰玖拾貳元，及自民國一一一
年二月十二日起至清償日止，按週年利率百分之五計算之利息。
原告其餘之訴駁回。
訴訟費用新臺幣壹仟元，被告應負擔新臺幣玖佰叁拾貳元，餘由
原告負擔。
本判決第一項得假執行，但被告如以新臺幣捌萬壹仟捌佰玖拾貳
元為原告預供擔保後，得免為假執行。
    事實及理由
壹、程序部分
　　按訴狀送達後，原告不得將原訴變更或追加他訴，請求之基
    礎事實同一者，不在此限，民事訴訟法第255條第1項第2款
    定有明文。查，本件原告起訴時原請求：被告應給付原告新
    臺幣（下同）81,892元，及自起訴狀繕本送達翌日起至清償
    日止，按週年利率5％計算之利息（見本院卷第11、12頁），
    嗣於本院民國111年3月7日言詞辯論時，變更上開聲明為：
    被告應給付原告87,892元，及自起訴狀繕本送達翌日起至清
    償日止，按週年利率5％計算之利息（見本院卷第62、63頁）
    ，核原告所為之訴之變更符合請求基礎事實同一之要件，揆
    諸上開法律規定，自應准許。
貳、實體部分
一、原告起訴主張：兩造於109年11月25日簽立會員合約書(下稱
    A契約），約定原告取得被告所營運之WorldGym臺北板橋中
    山健身俱樂部（下稱系爭健身中心）會員資格，每月月費1,
    088元。原告另於同日與被告簽立個人教練課程合約書（下
    稱B契約），約定原告以99,936元之價格向被告購買72堂教
    練課程。嗣110年5月間因新冠病毒疫情爆發，中央疫情指揮
    中心宣布全國進入第三級警戒，系爭健身中心暫停營業，至
    110年7月15日始有條件開放營業，原告於110年7月16日至系
    爭健身中心終止A契約，並給付被告6,000元之違約金（預付
    之末月月費1,088元＋現場刷卡給付4,912元)。至B契約部分
    ，因被告主張原告應另給付以剩餘堂數餘額百分之20計算之
    違約金，遠高於健身教練定型化契約應記載與不得記載事項
    （下稱系爭健身教練應記載事項）第11條規定之違約金上限
    9,000元。因被告就B契約並未提供原告任何審閱期間，爰依
    消費者保護法（下稱消保法）第11條之1第1項、第3項，主
    張B契約全部條款不構成契約內容，並依民法第179條規定請
    求被告返還B契約剩餘教練課程價金81,892元；至A契約係因
    新冠病毒疫情而終等止，依健身中心定型化契約應記載及不
    得記載事項（下稱系爭健身中心應記載事項）第12條規定，
    被告應不得收取違約金，被告應退還原告已給付之違約金6,
    000元。從而，被告應返還原告A契約違約金6,000元及B契約
    剩餘教練課程價金81,892元，共計87,892元。並聲明：如前
    揭更正之聲明。
二、被告則以：原告業於B契約第4條關於審閱期間規定旁簽名表
    示已審閱完畢，自不得以被告未提供審閱期間為由主張B契
    約條款不構成契約。另原告主張之系爭健身教練應記載事項
    第11條關於違約金上限9,000元之規定，係自111年1月1日始
    生效力，B契約係於109年11月25日簽立，自無上開規定適用
    。另被告係依A契約向原告收取違約金6,000元，並無不當。
    並聲明：㈠、原告之訴駁回；㈡、如受不利判決，願供擔保請
    准宣告假執行。
三、兩造不爭執事項：
㈠、兩造於109 年11月25日簽立會員合約書（即A 契約），約定
    原告取得系爭健身中心會員資格，每月月費1,088 元。
㈡、兩造於109年11月25日簽立個人教練課程合約書（即B契約）
    ，約定原告以99,936元之價格向被告購買72堂教練課程。
四、本件爭點
㈠、被告有無提供系爭B契約合理審閱期間?
  ⒈B契約為定型化契約
　  按企業經營者與消費者訂立定型化契約前，應有30日以內之
    合理期間，供消費者審閱全部條款內容，消保法第11條之1
    第1項定有明文。又所謂定型化契約條款，依消保法第2條第
    7款及第9款規定，係指企業經營者為與不特定多數消費者訂
    立同類契約之用，所提出預先擬定之契約條款，是凡企業經
    營者以定型化契約條款作為契約內容之契約，均屬定型化契
    約。查，被告所簽立之B契約係以被告預先擬定之契約條款
    作為基本內容之契約，此有卷附載有原告簽名之B契約可稽
    （見本院卷第119頁），B契約顯為定型化契約，合先敘明。
  ⒉被告就B契約並未給予原告審閱期間
　　被告原告主張簽立B契約前被告並未提供B契約紙本供原告審
    閱，僅由原告於平板電腦簽名，事後亦未提供原告B契約紙
    本，被告並未給予審閱期間。查，被告於本院言詞辯論時自
    陳：係以平板電腦讓原告簽立B契約，且係於109年11月25日
    原告簽立A契約取得系爭健身中心當日以平板電腦供原告簽
    立B契約等語（見本院卷第127頁），參以B契約第4條約定應
    提供會員3日之契約審閱期間（見本院卷第119頁），堪認原
    告係於109年11月25日在被告所屬人員提示平板電腦上簽名
    表示締結B契約，未獲被告公司提供攜回B契約3日以上之合
    理審閱期間。
㈡、原告依消保法第11條之1 主張B 契約不成立，有無理由？
    按違反第11條之1第1項審閱期間規定者，其條款不構成契約
    之內容。但消費者得主張該條款仍構成契約之內容，消保法
    第11條之1第3項定有明文。本件原告為前往系爭健身中心向
    被告購買健身教練課程之消費者，被告則為經營系爭健身豬
    心並提供健身教練課程之企業經營者，自分屬消保法第2條
    第1款、第2款所稱之消費者、企業經營者，本件自有消保法
    之適用。被告就B契約僅於原告簽立A契約當日提供平板電腦
    供原告簽立B契約，是否有提供B契約全部條款內容供原告審
    閱已屬有疑，況B契約之提出日與簽立日均為109年11月25日
    ，被告顯未提供1日以上審閱期間供原告閱覽B契約全部條款
    ，更無可能有B契約第4條所載提供原告3日審閱期間情事，
    被告復未能舉證證明其已提供合理審閱期間，應認被告並未
    提供原告合理期間供原告審閱B契約全部條款內容。原告依
    消保法第11條之1第3項、第1項主張B契約全部條款不構成契
    約內容，自屬有據。
㈢、原告得否請求返還違約金、價金？應返還之數額為若干？
  ⒈請求返還A契約違約金6,000元部分
    查，會員於111年9月25日前終止A契約者，需支付入會手續
    費及經過月費訂價與優惠之差額，兩者合計以6,000元為上
    限，為A契約退會政策（a)𨗴月繳入會條款部分約定甚明，該
    等內容並以載明於A契約會籍明細下方強調之，有A契約可稽
    （見本院卷第19至21頁）。本件兩造係於109年11月25日簽
    立A契約，原告於110年7月16日主動終止A契約，計算至三及
    警戒前之110年4月24日止原告可使用系爭健身中心5個月，
    會員優惠月費與訂價差額為5,440元（計算式：【訂價2,176
    元－優惠價1,088元】×5月＝5,440元），加計會員優惠手續費
    與訂價之差額1,888元(計算式：訂價2,888元－優惠價1,000
    元＝1,888元），已達7,328元而逾違約金上限6,000元，故被
    告依A契約收取違約金上限6,000元，自屬有據。至原告主張
    系爭健身中心應記載事項，係自111年1月1日始生效力，有
    系爭健身中心應記載事項在卷可稽（見本院卷第103頁），A
    契約係兩造於109年11月25日簽立，而經原告於110年7月16
    日終止，業如前述，自無系爭健身中心應記載事項第11條規
    定之適用，原告主張被告應返還就A契約收取之違約金6,000
    元，核屬無據。
　⒉請求返還B契約價金81,892元部分
　　按無法律上之原因而受利益，致他人受損害者，應返還其利
    益，民法第179條前段定有明文。查，因被告未提供合理審
    閱期間，原告得依消保法第11條之1第1項、第3項主張B契約
    全部條款不構成契約內容，即B契約未成立。則被告就原告
    未使用健身教練課程預收之費用即屬無法律上原因而受利益
    ，是原告依不當得利之法律關係請求被告返還預付尚未使用
    之健身教練課程59堂之費用81,892元（計算式：【99,936元
    ÷72堂】×59堂＝81,892元），即屬有據。
五、末按，給付無確定期限者，債務人於債權人得請求給付時，
    經其催告而未為給付，自受催告時起，負遲延責任。其經債
    權人起訴而送達訴狀，或依督促程序送達支付命令，或為其
    他相類之行為者，與催告有同一之效力；遲延之債務，以支
    付金錢為標的者，債權人得請求依法定利率計算之遲延利息
    ；應付利息之債務，其利率未經約定，亦無法律可據者，週
    年利率為5％，民法第229條第2項、第233條第1項前段及第20
    3條分別定有明文。查，本件民事起訴狀繕本於111年2月11
    日送達被告，有本院送達證書1份可稽（見本院卷第53頁）
    ，揆諸前揭說明，原告自得請求被告給付自該狀送達翌日即
    111年2月12日起至清償日止，按週年利率5％計算之利息。
六、綜上所述，被告未提供原告合理期間審閱B契約全部條款內
    容，原告得依消保法第11條之1第1項、第3項規定主張B契約
    全部條款不構成契約內容，並請求返還未使用之健身教練課
    程價金81,892元。另被告就原告主動終止A契約，得依A契約
    收取違約金6,000元。從而，原告依民法第179條規定請求被
    告給付81,892元及自111 年2月12 日起至清償日止，按週年
    利率5 ％計算之利息，為有理由，應予准許；至原告逾此範
    圍請求被告返還依A契約收取之違約金6,000元及法定遲延利
    息，為無理由，應予駁回。
七、本件事證已臻明確，兩造其餘攻擊、防禦方法及所提證據，
    經核均與判決結果不生影響，爰不一一論列，併此敘明。
八、本件原告勝訴部分，係就民事訴訟法第436條之8訴訟適用小
    額程序所為被告敗訴之判決，爰依同法第436條之20規定，
    職權宣告假執行。並依同法第392條第2項規定，職權宣告被
    告就該部分，得供擔保免為假執行。
九、訴訟費用負擔之依據：民事訴訟法第79條。
中　　華　　民　　國　　111 　年　　5 　　月　　 6　　日
                  臺灣新北地方法院板橋簡易庭
                              法  官  吳孟竹
計   算   書
項        目        金   額（新臺幣）        備     註
第一審裁判費            1,000元
合        計            1,000元           其中932元由被
                                          告負擔，餘由原
                                          告負擔。
以上為正本係照原本作成。
對於本件判決如有不服，應於收受送達後20日內向本院提出上訴
書狀，上訴於本院合議庭，並按他造當事人之人數附具繕本。當
事人之上訴，非以判決違背法令為理由不得為之，上訴狀應記載
上訴理由，表明下列各款事項：
（一）原判決所違背之法令及其具體內容。
（二）依訴訟資料可認為原判決有違背法令之具體事實。如未於
      上訴後20日內補提合法上訴理由書，法院得逕以裁定駁回
      上訴。
中　　華　　民　　國　　111 　年　　5 　　月　　 6　　日
                              書記官  呂亞馨